【裁判字號】    92,訴,1352
【裁判日期】    921216
【裁判案由】    偽造文書等
【裁判全文】
臺灣臺北地方法院刑事判決                        九十二年度訴字第一三五二號
    公  訴  人  臺灣臺北地方法院檢察署檢察官
    被      告  乙○○  男  五.
    選任辯護人  蔡明和律師
右列被告因偽造文書等案件，經檢察官聲請簡易判決處刑（九十一年度偵字第六三０
四號），本院認不宜以簡易判決處刑，改依通常程序審理，判決如左：
    主  文
乙○○連續行使偽造私文書，足以生損害於他人，處有期徒刑壹年陸月。
    事  實
一、乙○○於民國八十九年四月間，向甲○○陳稱其熟悉股票，可代為操作，甲○○
    於同年月七日交付國民
    司）營業員丁○○（原名張靜芳），委託開立菁英證券公司、帳號一九Ｋ０五五
    二二二號之證券帳戶及世華聯合商業銀行新生分行（下稱世華銀行）、帳號00
    00000000號之活期儲蓄存款帳戶（下稱世華銀行存款帳戶），開戶後甲○○將上開世華銀行存款帳戶之存摺及印章交由乙○○保管，作為乙○○進行股
    票買賣交易及融資之用，並於翌日匯款新臺幣（下同）一百三十萬元存入上開世
    華銀行存款帳戶內，委託乙○○進行股票買賣交易，乙○○係為他人處理事務之
    人。詎乙○○明知其保管之上開甲○○名義世華銀行存款帳戶存摺、印章係為甲○○處理股票買賣交易及融資事務之用，不得提領私自花用，竟意圖為自己不法
    之所有及自己不法之利益，基於概括之犯意，未經甲○○之同意，於附表所示之
    時間、地點，連續使不知情之丁○○代為填寫上開甲○○名義世華銀行存款帳戶
    帳號及附表所示金額之世華銀行活期儲蓄存款取款憑條（下稱取款憑條），再盜
    用甲○○之印章蓋用於上，偽造取款憑條私文書，持向世華銀行行員以行使，使
    不知情之世華銀行行員陷於錯誤，誤認乙○○係有權提款之人，而交付如附表所
    示之現金予乙○○或將提領之款項轉帳入乙○○名義開立之世華銀行帳號000
    00000000號帳戶內，乙○○因而詐得如附表所示之金錢私自花用，違背
    其任務，足以生損害於甲○○之財產及世華銀行帳戶管理之正確性。
二、案經甲○○訴由臺灣臺北地方法院檢察署檢察官偵查後聲請簡易判決處刑，本院
    認不宜以簡易判決處刑，改依通常程序審理。
    理  由
一、訊據被告乙○○固坦承有受託為告訴人甲○○處理股票買賣交易事宜，及於如附
    表編號一、二、四所示之時間提領告訴人甲○○名義世華銀行存款帳戶內之現金
    或將提領之款項轉帳入被告所有帳戶內之事實，惟矢口否認上開犯行，辯稱伊未
    保管甲○○名義之世華銀行存款帳戶存摺、印章，附表所示之金錢，編號一、二
    、四部分均係經甲○○同意所借之款項，由甲○○於證券公司在丁○○填寫完成
    之取款憑條上蓋章，或伊持丁○○填寫完成之取款憑條至甲○○位於新莊之公司
    ，由甲○○蓋用印章後，伊再持之領取現金或轉帳入伊自己之帳戶內，其中編號
    一之一百三十萬元部分伊借給ＶＩＰ室之人，隔天已返還，至於編號三部分則非
    伊提領云云。然查：
    （一）告訴人甲○○委託被告處理股票買賣交易及融資事宜，告訴人甲○○名義
          之世華銀行存款帳戶存摺、印章自開戶後即未交付告訴人甲○○，告訴人
          甲○○於開戶後匯進一百三十萬元存入上開帳戶內，附表所示之款項均係
          被告未經告訴人甲○○同意盜用印章提領之事實，迭據告訴人甲○○於警
          詢、偵查及本院審理時指訴綦詳，並有與其陳述相符之取款憑條四紙、存
          入憑條二紙在卷可稽。
    （二）被告於警詢中已自承告訴人甲○○名義之世華銀行存款帳戶存摺、印章由
          其保管一詞（見偵查卷第三頁反面），與告訴人甲○○指述相符。反之，
          附表編號一部分，被告並未舉出任何證據證明確有ＶＩＰ室之人向其借款
          之事實；且被告所稱告訴人甲○○於證券公司內蓋用印章在丁○○填寫完
          成之取款憑條上一節，證人丁○○於本院審理時已證述如附表所示款項之
          取款憑條均由伊填寫，伊記得被告有叫伊寫過甲○○名義之取款憑條，但
          甲○○有無叫伊代為填寫，伊則不確定，伊不知道印章是何人蓋用等語（
          見本院九十二年十月七日審判筆錄），尚無法證明告訴人甲○○確有至證
          券公司蓋用印章於如附表所示款項之取款憑條上。又被告辯稱至告訴人李
          茂松位於新莊之公司借款，並請告訴人甲○○蓋用印章一節，雖經被告所
          舉之證人丙○○、戊○○於本院審理時證述有陪同被告至告訴人甲○○之
          新莊公司借款，並親見甲○○蓋用印章於取款憑條上等語在卷（均見本院
          九十二年十月七日審判筆錄），惟查：
          １、就借款之時間，證人丙○○證稱於八十九年四、五月曾陪同被告至李
              茂松位於新莊之公司三次，時間均是早上，其中二次有證人戊○○在
              場，其中一次有證人丁○○在場等語；證人戊○○證述於八十九年四
              、五月間曾陪同被告至甲○○位於新莊之公司二次，時間均是下午等
              語；證人丁○○則證稱伊去過甲○○位於新莊之公司，是因為跟客戶
              吃完飯，客戶要修車，伊陪客戶去，沒有因其它事到甲○○之新莊公
              司等詞（均見同上審判筆錄）。
          ２、就被告有無告知借款之事，證人丙○○證述搭乘被告之車從重慶南路
              的台鳳證券一樓出發，被告之前有講過借錢，拿提款單蓋章之事等詞
              ；證人戊○○證述被告未告知借款情事一詞；被告則陳稱有告訴證人
              戊○○借款之事等語（均見同上審判筆錄）。
          是由上開說明可知，證人丙○○、戊○○之證詞相互不一，且與被告及證
          人丁○○之陳述不同，佐以被告自九十一年三月二十五日第一次警詢及之
          後數次偵訊中，均未主張有證人丙○○、戊○○陪同借款之事，迄至九十
          二年七月十五日被告提出之答辯狀始為上述主張，堪認證人丙○○、楊裕
          民前開證詞無非係臨訟勾串被告迴護之詞，尚非可採，再參諸若被告確有
          經告訴人甲○○同意借款，取款憑條由告訴人甲○○自行填寫即可，又何
          需大費周章委由證人丁○○填寫等情，足見被告辯稱經告訴人甲○○同意
          借款云云，顯非足採。至於附表編號三部分，被告雖否認有取得該部分款
          項，惟告訴人甲○○名義之世華銀行存款帳戶印章、存摺係交由被告保管
          ，已如前述，再觀之附表編號三部分款項提領之日期為八十九年四月十七
          日，與附表編號二部分款項提領之時間為同一日，且附表編號二部分款項
          提領之時間為十二時四十七分三十九秒，附表編號三部分款項提領之時間
          為十二時四十八分三十五秒，二者時間差距不到一分鐘，顯係連續提款，
          附表編號二部分之款項被告已坦承為其提領，則附表編號三部分之款項亦
          應係被告提領至明，被告辯稱附表編號三部分之款項非其提領云云，亦非
          可採。
    （三）綜上所述，本件事證明確，被告犯行堪予認定，應依法論科。
二、按存款戶於金融機構開設乙種存款帳戶，二者間即成立消費寄託關係，依民法第
    六百零三條之規定，其金錢於交付該金融機構時，所有權即已移轉為該金融機構
    所有，存款戶僅得請求返還同數額之金錢而已；消費寄託契約，為要物契約，以
    消費寄託物之交付為成立要件。而寄託物之交付，固不以由寄託人本人將現物交
    付為必要，其由第三人提出，經受託人承認受領者，亦無不可。又銀行接受客戶
    之存款，其與存戶間，乃屬金錢寄託關係。按寄託為金錢時，推定受寄人無返還
    原物之義務，僅須返還同一數額。又受寄人僅須返還同一數額者，寄託物之利益
    及危險，於該物交付時移轉於受寄人，為民法第六百零三條第一項及第二項所明
    定。存款倘確係被第三人所冒領，則受損害者乃銀行，存戶對於銀行仍非不得行
    使寄託物返還請求權，最高法院八十六年度台上字第七二二號、九十一年度台上
    字第二二五五號判決可資參照。本件被告受託為告訴人甲○○處理股票買賣及融
    資事宜，係為告訴人甲○○處理事務，被告未經告訴人甲○○同意，違背其任務
    ，擅自盜蓋保管之告訴人甲○○名義世華銀行存款帳戶印章於取款憑條上，而偽
    造取款憑條私文書，再持以行使提領款項，使世華銀行承辦人員陷於錯誤，誤認
    被告係有權提款之人，而將如附表所示款項交付被告或轉存入被告所有之帳戶內
    ，足生損害於甲○○本人及世華銀行管理帳戶之正確性。核被告所為，係犯刑法
    第二百十六條、第二百十條、第三百三十九條第一項、第三百四十二條第一項之
    罪。公訴人聲請簡易判決處刑書雖認被告係侵占其所保管之告訴人甲○○所有之
    存款，惟揆諸首揭說明，告訴人甲○○存入世華銀行之存款已為世華銀行所有，
    非被告所持有，被告提領使用並非易持有為所有，與刑法第三百三十五條第一項
    侵占罪之構成要件尚有未合，惟二者社會基本事實相同，且公訴人業於九十二年
    十一月二十七日審判期日當庭更正之並補充被告另犯刑法第三百四十二條背信罪
    ，附此敘明。被告盜用印章、印文之行為為偽造私文書之部分行為，偽造私文書
    之低度行為為行使偽造私文書之高度行為所吸收，均不另論罪。被告利用不知情
    之丁○○填寫取款憑條之行為為間接正犯。被告數行使偽造私文書、詐欺取財、
    背信犯行，時間緊接，所犯構成要件相同之罪名，顯係基於概括之犯意為之，為
    連續犯，應各從一重處論。被告持偽造之取款憑條私文書詐取財物，並違背其任
    務，所犯行使偽造私文書、詐欺取財、背信罪三罪間，有方法結果之牽連關係，
    應從一重之行使偽造私文書罪論斷。爰審酌被告之犯罪動機、目的、被害人所受
    損害非輕，犯罪後否認犯罪態度等一切情狀，茲量處如主文所示之刑，以茲儆懲
    。另偽造之取款憑條上甲○○名義之印文非偽造之印文，爰不宣告沒收，併予敘
    明。
據上論斷，應依刑事訴訟法第四百五十二條、第二百九十九條第一項前段，刑法第五
十六條、第二百十六條、第二百十條、第三百三十九條第一項、第三百四十二條第一
項、第五十五條，罰金罰鍰提高標準條例第一條前段，判決如主文。
本案經檢察官黃玉婷到庭執行職務
中      華      民      國    九十二    年     十二     月     十六     日
                                      臺灣臺北地方法院刑事第十三庭
                                          審判長法  官  朱瑞娟
                                                法  官  吳佳薇
                                                法  官  鄭佾瑩
右正本證明與原本無異。
如不服本判決，應於判決送達後十日內，向本院提出上訴狀。
                                                書記官  何適熹
中      華      民      國    九十三    年       一     月       二     日
附表：
┌──┬────────┬───────────┬──────┬─────┐
│編號│時間            │地點                  │金額        │備考      │
│    │                │                      │（新臺幣）  │          │
├──┼────────┼───────────┼──────┼─────┤
│一  │八十九年四月八日│臺北市○○路四九號六樓│一百三十萬元│提領後轉  │
│    │                │                      │            │存入被告  │
│    │                │                      │            │帳戶內    │
├──┼────────┼───────────┼──────┼─────┤
│二  │八十九年四月十七│臺北市○○○路○段五五│十一萬七千元│提領後轉  │
│    │日              │號                    │            │存入被告  │
│    │                │                      │            │帳戶內    │
├──┼────────┼───────────┼──────┼─────┤
│三  │八十九年四月十七│同上                  │六十六萬元  │提領現金  │
│    │日              │                      │            │          │
├──┼────────┼───────────┼──────┼─────┤
│四  │八十九年六月五日│同上                  │五十八萬八千│提領現金  │
│    │                │                      │元          │          │
└──┴────────┴───────────┴──────┴─────┘
附錄本案所犯法條：
刑法第二百十六條：
行使第二百十條至第二百十五條之文書者，依偽造、變造文書或登載不實事項或使登
載不實事項之規定處斷。
刑法第二百十條：
偽造、變造私文書，足以生損害於公眾或他人者，處五年以下有期徒刑。
刑法第三百三十九條：
意圖為自己或第三人不法之所有，以詐術使人將本人或第三人之物交付者，處五年以
下有期徒刑、拘役或科或併科一千元以下罰金。
以前項方法得財產上不法之利益或使第三人得之者，亦同。
前二項之未遂犯罰之。
刑法第三百四十二條：
為他人處理事務，意圖為自己或第三人不法之利益，或損害本人之利益，而為違背其
任務之行為，致生損害於本人之財產或其他利益者，處五年以下有期徒刑、拘役或科
或併科一千元以下罰金。
前項之未遂犯罰之。


司法院資訊處製作；財團法人民間司法改革基金會備份。
